臺灣高等法院民事裁定　　　　　　　　　96年度抗字第1389號
抗　告　人　　甲○○
抗告人因與相對人乙○○間聲請發還擔保金事件，對於中華民國
96年7月31日臺灣板橋地方法院96年度聲字第1702號裁定提起抗
告，本院裁定如下：
    主      文
抗告駁回。
抗告訴訟費用由抗告人負擔。
    理      由
一、相對人於原法院聲請意旨略以：相對人前遵原法院93年度裁
    全字第827號假扣押裁定，提供新台幣（下同）47萬3000元
    擔保金，以臺灣桃園地方法院93年度存字第466號提存事件
    提存在案。嗣因相對人本案訴訟遭敗訴確定，遂以存證信函
    催告抗告人行使權利，抗告人於收受後，向原法院就上開假
    扣押提起損害賠償之訴，惟此訴已遭原法院以95年度訴字第
    2693號判決駁回確定在案，因此抗告人並未因上開假扣押受
    有損害，爰依民事訴訟法第104條第1項第1款規定聲請發還
    擔保金等語。
二、原裁定以：經核相對人上開所陳屬實，且與調閱相關案卷內
    容記載相符，是相對人未因上開假扣押受有損害，應供擔保
    之原因即為消滅，相對人就抗告人部分之聲請發還擔保金即
    有理由，應予准許。
三、抗告意旨略以：兩造上開假扣押事件，經相對人提供擔保金
    於臺灣桃園地方法院後，該院以93年度執全字第370號假扣
    押強制執行程序，對於抗告人所有財產即座落桃園縣蘆竹鄉
    ○○○段頭前小段691地號土地應有部分6875/10000為假扣
    押。截至96年9月13日止，抗告人上開土地仍遭相對人假扣
    押查封登記，致抗告人受有無法對該土地行使處分權利或設
    定負擔等損害。至於相對人稱其已向執行法院聲請遞狀撤回
    上開93年度執全字第370號假扣押強制執行程序，未見舉證
    ，而抗告人於96年9月13日向地政機關申請土地登記謄本顯
    示上開土地仍遭相對人假扣押查封登記，未予塗銷。是抗告
    人因上開假扣押執行程序所受損害尚在繼續中，顯不符民事
    訴訟法第104條第1項第1款應供擔保之原因消滅者之規定。
    原裁定未察，竟依相對人之聲請發還擔保金，已悖法令，為
    此提起抗告等語。
四、民事訴訟法第104條第1項第1款所謂應供擔保之原因消滅者
    ，在釋明假扣押之原因而供擔保之場合，因其係擔保債務人
    因假扣押所受之損害，故必待無損害發生，或債權人本案訴
    訟全部勝訴確定，或就債務人所生之損害已經賠償時，始得
    謂供擔保之原因消滅（最高法院53年臺抗字第279號判例參
    照）。
五、查相對人上開主張，業經提出臺灣板橋地方法院93年度裁全
    字第827號假扣押裁定、臺灣桃園地方法院93年度存字第466
    號提存書、存證信函及回執、臺灣板橋地方法院95年度訴字
    第2693號民事判決書及其確定證明書為證（見原審卷第7至
    24頁)，並據本院查閱臺灣臺北地方法院93年度重訴字第836
    號、本院95年度重上字第143號及最高法院95年度台上字第
    1733號民事裁判書（見本院卷第14至21、22至29、30、31頁
    )，與調閱93年度裁全字第827號、93年度存字第466號、93
    年度執全字第370號等卷宗查明無訛。是抗告人並未因上開
    假扣押受有損害，揆諸前揭說明，應認供擔保之原因消滅，
    相對人依民事訴訟法第104條第1項第1款規定聲請發還擔保
    金，洵屬有據，原裁定予以准許，並無違誤。抗告意旨雖謂
    其所有土地仍遭假扣押查封登記，未經塗銷。其損害尚在繼
    續中，相對人不得領回擔保金云云。但查，相對人持台灣板
    橋地方法院93年度裁全字第827號假扣押裁定聲請執行，經
    台灣桃園地方法院以93年度執全字第370號受理並對抗告人
    所有上開土地為假扣押之查封及囑託桃園縣蘆竹地政事務所
    為假扣押登記。嗣第三人潘陳怡伶、陳鴻霖、留振村亦分別
    對抗告人為假扣押執行之聲請，經台灣桃園地方法院以93年
    度執全字第640、641、682號受理，因執行標的物相同，故
    均併入前開93年度執全字第370號（93年度執全字第370號卷
    第36至41頁）。嗣相對人於95年10月17日台灣桃園地方法院
    具狀撤回假扣押執行之聲請（見93年度執全字第370號卷第
    63頁），台灣板橋地方法院亦依抗告人聲請於95年11月7日
    裁定撤銷抗告人部分之93年度裁全字第827號假扣押裁定確
    定（見93年度執全字第370號卷第56至58頁）。台灣桃園地
    方法院並於96年6月4日函知兩造，說明該院93年度執全字第
    370號強制執行事件，雖經相對人乙○○撤回執行，但因另
    有93年執全字第640號等假扣押併案執行未經撤銷，故抗告
    人仍不得處分查封物，須由全部假扣押債權人聲請撤銷，始
    能啟封（見93年度執全字第370號卷第74頁）。依上述，相
    對人確已撤回假扣押執行，而系爭抗告人所有土地之查封登
    記未能塗銷，乃因尚有其他債權人聲請假扣押執行所致，與
    相對人無涉。抗告人認其仍因相對人聲請假扣押執行而繼續
    受有損害，殊屬誤會。其執此指摘原裁定不當，求為廢棄，
    為無理由，應予駁回。
六、據上論結，本件抗告為無理由，依民事訴訟法第495條之1第
    1項、第449條第1項、第95條、第78條，裁定如主文。
中　　華　　民　　國　　96　　年　　12　　月　　28　　日
                    民事第一庭
                        審判長法　官  張耀彩
                              法　官  林金吾
                              法　官  盧彥如
正本係照原本作成。
不得再抗告。
中　　華　　民　　國　　96　　年　　12　　月　　31　　日
　　　　　　　                書記官  鄭兆璋
